臺灣臺北地方法院刑事判決　　　　　　　　　　　　　　九十年度自字第四八七號
　　自　訴　人　丁○○
　　被　　　告　丙○○
　　選任辯護人　鄭庭壽
右列被告因公然侮辱等案件，經自訴人提起自訴，本院判決如左：
    主      文
丙○○公然侮辱人，處罰金貳仟元，如易服勞役，以參佰元折算壹日。
丙○○其餘被訴部分均無罪。
    事      實
一、丙○○於民國九十年三月二十二日下午三時五十分許，在本院刑事第十六法庭法
    官公開審理丁○○誹謗案件（九十年度自字第一七０號）時；因不滿丁○○所為
    之陳述，竟基於公然侮辱人之犯意，在不特定多數人得以共見共聞之法庭內，以
    「他這個人（指本件自訴人）甚麼都要，就是不要臉」之語，當場侮辱丁○○。
二、案經丁○○提起自訴。
    理      由
壹、有罪部分（即公然侮辱部分）：
一、訊據被告丙○○矢口否認上揭公然侮辱之犯行；辯稱：伊僅講丁○○什麼都要，
    就是不敢負責任，絕無講他這個人甚麼都要，就是不要臉云云；惟本院查，右揭
    事實，業據自訴人丁○○於本院審理時指訴甚詳，核與當時在庭旁聽之證人周金
    華、甲○○二人結證情節相符；另查九十年三月二十二日下午三時五十分許之庭
    訊筆錄，雖無上開侮辱丁○○之記載，惟該筆錄亦無記載被告所辯稱：「伊僅講
    丁○○什麼都要，就是不敢負責任」等語，故該筆錄雖無上開侮辱丁○○之記載
    ，惟亦不能作為有利被告之認定；再查九十年三月二十二日下午三時五十分許庭
    訊之錄音帶，經勘驗內容空白，原因不明，且當時本院尚未啟用數位錄音；惟九
    十年度自字第一七０號丁○○誹謗乙案於九十年五月四日宣判，丁○○於九十年
    五月十六日即基於筆錄有遺漏，依法庭錄音辦法第六條規定具狀向本院要求撥放
    錄音帶核對，在筆錄上補記「他這個人甚麼都要，就是不要臉」。綜上，被告上
    開所辯，係卸責之詞。本件事證明確，被告公然侮辱犯行，堪以認定，應予依法
    論科。
二、查被告於本院公開法庭訊問時，在自訴人、法官、書記官、通譯、法警、庭務員
    等人得以共見共聞之情形下，未指摘具體之事實，即以「他這個人甚麼都要，就
    是不要臉」之語侮辱本件自訴人；而「不要臉」一詞，寓含有輕蔑侮辱他人之意
    思，自足以貶損自訴人之名譽及社會評價，且已達於公然之程度，核其所為，係
    犯刑法第三百零九條第一項之公然侮辱罪。爰審酌被告之品行、於法院公開法庭
    訊問時，以言語方式公然侮辱自訴人之態度實不足取等一切情狀，量處如主文所
    示之刑，並諭知易服勞役之折算標準，以資懲儆。
貳、無罪部分：
甲、誣告部分：
一、自訴意旨如附件（一）之自訴狀影本所載。因認被告涉犯刑法第一百六十九條誣
    告罪嫌
二、按犯罪事實應依證據認定之，無證據不得推定其犯罪事實，又不能證明被告犯罪
    者，應諭知無罪之判決，刑事訴訟法第一百五十四條第一項、第三百零一條第一
    項分別定有明文。又刑法之誣告罪，以意圖他人受刑事或懲戒處分，向該管公務
    員誣告為構成要件，故該項犯罪不特須指出具體事實，足以使人受刑事或懲戒處
    分，且須明知其為虛偽，具有故意構陷之情形，始能成立，如對於事實有所誤認
    ，即缺乏此種意思條件，自難令負誣告責任（最高法院二十二年上字第三三六八
    號判例參照）。另誣告罪之成立，以意圖他人受刑事處分虛構事實而向該管公務
    員申告為其要件，故其所訴事實，雖不能證明係屬實在，而在積極方面尚無證據
    證明其確係故意虛構者，仍不能遽以誣告罪論處（最高法院四十六年臺上字第九
    二七號判例參照）。
三、自訴人認被告有誣告犯行，無非以被告於九十年二月廿七日向本院起訴指稱自訴
    人書寫一紙文書，置於公文架上層，對其誹謗（九十年度自字第一七０號）及於
    九十年四月廿七日向台灣台北地方法院檢察署提出告訴指稱自訴人對其妨害自由
    為其主要論據。訊據被告堅決否認涉有誣告之犯行，辯稱：自訴人確曾書寫伊犯
    有嚴重的延誤之文書置放於公司走道公文架上層，讓不特定多數人均可看見及伊
    於九十年三月五日至福斯公司上班，確被人趕出公司之事實，足徵伊自訴自訴人
    誹謗及告訴自訴人妨害自由等犯行並非子虛，不應令伊負誣告之責等語。
四、經查：
（一）被告於九十年二月廿七日向本院自訴部分（九十年度自字第一七０號）：自訴
      人置放於公司走道公文架上層之字條，觀上開字條內容係對被告表達三天前通
      知被告要將電影「ＭＥＮＯＦＨＯＮＯＲ」正本執照四十七張交自訴人，是非
      常急的事，因今日早上要出首輪所有外埠戲院，並稱這是個嚴重的延誤，也嚴
      重的影響公司出片等語，核其文字內容確係指責被告辦事不利，且置於公司走
      道公文架上層，公司內部人員可能得知該指責被告字條之內容；是自訴人雖無
      誹謗被告之故意，而被判無罪確定。惟被告提起誹謗之自訴，在求判明是非曲
      直，並無誣告之故意，尚難以誣告罪相繩。
（二）被告於九十年四月廿七日向台灣台北地方法院檢察署告訴部分（九十年度他字
      第一九九四號、九十一年度偵字第七九０八號）：乙○○係台北市博愛派出所
      之警員，經美商廿世紀福斯影片公司台灣分公司通知至該分公司處理被告丙○○執意上班之糾紛，因丙○○重聽，乙○○乃書寫「如果你不願，我或公司就
      用強制力，先請你離開，再由法院裁判」、「趕快回家休息，人不是鐵．．．
      」等語，核其文字內容，丁○○等人雖不至構成妨害自由罪；惟丁○○係被告
      丙○○直接主管，在公司內曾多次爭執，丙○○因退休事宜與公司發生爭執，
      渠本身又重聽，被公司找來警員強制其離去，被告誤認係丁○○故意假警員乙○○之手，對其妨害自由，其提出妨害自由之告訴，在求判明是非曲直，並無
      誣告之故意，尚難以誣告罪相繩。
（三）綜上所述，被告丙○○附件（一）之自訴及告訴，係因缺乏積極證據證明致自
      訴人不受訴追處罰，然無積極證據證明被告確係故意虛構事實提出上開自訴及
      告訴，自不能遽以認定其係捏造事實而為誣告，依照前開說明，即難遽以誣告
      罪論。此外，復查無其他積極證據足認被告有何犯行，不能證明被告丙○○此
      部分之犯罪，被訴誣告罪嫌應依法應諭知無罪之判決。
乙、誹謗及妨害名譽部分：
一、自訴意旨如附件（二）之追加自訴狀影本所載。因認被告涉犯刑法第三百零九條
    第一項之公然侮辱罪嫌及同法第三百十條第一項之誹謗罪嫌等語。
二、按犯罪事實應依證據認定之，無證據不得推定其犯罪事實。又不能證明被告犯罪
    者，應諭知無罪判決，刑事訴訟法第一百五十四條、第三百零一條第一項前段分
    別定有明文。次按刑法第三百零九條所謂之公然侮辱，係謂公然不指摘具體事實
    ，以使人難堪為目的，而以言詞、文字、圖畫或動作，表示不屑、輕蔑或攻擊之
    意思，足以對於個人在社會上所保持之人格及地位達貶損其評價之程度，是若僅
    係出於怨懟氣慣之詞，應欠缺侮辱之犯罪故意。次按刑法第三百十條之誹謗罪，
    須以意圖散布於眾，而指摘或傳述足以毀損他人名譽之事，為其犯罪構成要件。
    可知縱有指摘或傳述足以毀損他人名譽之事，如無散布於眾之意圖，仍不足以成
    立誹謗罪。
三、自訴人認被告涉犯公然侮辱、誹謗罪嫌，無非以被告於臺灣高等法院九十年度上
    易字第二０五二號妨害名譽案件中，被告所提出予法院之書狀內之文字內容，涉
    及公然侮辱及誹謗自訴人為主要論據。
四、經查，當事人提出予法院之書狀，一般均附卷，並無公示周知；是書狀內容，縱
    有涉及侮辱、誹謗自訴人之詞，揆諸上開說明，亦與與刑法公然侮辱及誹謗罪之
    構成要件有間。此外又查無其他積極證據，足認被告確有公然侮辱及誹謗之情事
    ，不能證明被告犯罪，就此部分依法應為其無罪之諭知。
據上論斷，應依刑事訴訟法第三百四十三條、第二百九十九條第一項前段、第三百零
一條第一項前段，刑法第三百零九條第一項、第四十二條第二項，罰金罰鍰提高標準
條例第一條前段、第二條，判決如主文。
中    華    民    國        九十一      年    十二      月      九    日
                                      臺灣臺北地方法院刑事第七庭
                                          法  官    梁耀鑌
右正本證明與原本無異。
如不服本判決，應於判決送達後十日內向本院提出上訴狀(應抄附繕本)。
                                          書記官    楊志純
中    華    民    國        九十一      年    十二      月      九    日
附錄本案論罪科刑法條全文：
刑法第三百零九條第一項
公然侮辱人者，處拘役或三百元以下罰金。
